【裁判字號】    98,審訴,4094
【裁判日期】    990129
【裁判案由】    偽證
【裁判全文】
臺灣高雄地方法院刑事判決            98年度審訴字第4094號
公  訴  人  臺灣高雄地方法院檢察署檢察官
被      告  乙○○
上列被告因偽證案件，經檢察官提起公訴（98年度偵字第11486
號），被告於準備程序中就被訴事實為有罪之陳述，經本院告知
簡式審判程序之旨，並聽取被告與公訴人之意見後，本院合議庭
裁定由受命法官獨任進行簡式審判程序，判決如下：
    主  文
乙○○犯偽證罪，處有期徒刑柒月。
    事實及理由
一、本件犯罪事實、證據，除補充被告於本院審理時之自白為證
    據外，其餘均引用起訴書所載（如附件）。
二、核被告乙○○所為，係犯刑法第168 條偽證罪。爰審酌被告
    為袒護其重利等案件之同案被告己○○，竟於具結後為虛偽
    之證詞，企圖影響法官之心證及案件審理之正確性，其行為
    實不足取，惟被告於本院審理時坦承犯行，足見被告尚知悔
    過，並參考被告之前科、犯罪動機等一切情狀，認檢察官求
    處有期徒刑8 月，尚屬略重，而量處如主文所示之刑。
據上論斷，應依刑事訴訟法第273 條之1 第1 項、第310 條之2
、第454 條第2 項、第299 條第1 項前段，刑法第168 條，判決
如主文。
本案經檢察官丙○○到庭執行職務。
中    華    民    國    99    年    1     月    29    日
                  刑事第十庭    法  官  蔡書瑜
以上正本證明與原本無異。
如不服本判決應於收受送達後10日內向本院提出上訴書狀，並應
敘述具體理由；如未敘述上訴理由者，應於上訴期間屆滿後20日
內向本院補提理由書（均須按他造當事人之人數附繕本）「切勿
逕送上級法院」。
中    華    民    國    99    年    1     月    29    日
                                 書記官  楊明月
附錄：論罪法條
中華民國刑法第168條
於執行審判職務之公署審判時或於檢察官偵查時，證人、鑑定人
、通譯於案情有重要關係之事項，供前或供後具結，而為虛偽陳
述者，處 7 年以下有期徒刑。
附件：
臺灣高雄地方法院檢察署檢察官起訴書
                                     98年度偵字第11486號
    被      告  己○○  男  38歲（民國○○年○○月○○日生）
                        住高雄市三民區○○○路401號
                        國民身份證統一編號：Ｚ000000000號
                甲○○  男  26歲（民國○○年○○月○○日生）
                        住澎湖縣馬公市○○路146巷15弄15
                        號
                        居高雄市○○區○○路421巷3號5樓
                        國民身份證統一編號：Ｚ000000000號
                乙○○  男  29歲（民國○○年○○月○○日生）
                        住臺中縣豐原市○○街仁41巷36號
                        居高雄市○○區○○街488號3樓之6
                        國民身份證統一編號：Ｚ000000000號
                丁○○  男  32歲（民國○○年○○月○日生）
                        住臺南縣永康市○○路942巷71弄140
                        號
                        國民身份證統一編號：Ｚ000000000號
                戊○○  男  29歲（民國○○年○月○○日生）
                        住澎湖縣馬公市○○街142號2樓之3
                        居高雄市○○區○○路201號5樓
                        國民身份證統一編號：Ｚ000000000號
上列被告因偽證案件，業經偵查終結，認為應該提起公訴，茲將
犯罪事實及證據並所犯法條分敘如下：
        犯罪事實
一、己○○、甲○○、乙○○、丁○○及戊○○等人均明知己○○對外以「阿中」、「阿和」、「阿明」、「陳先生」、「
    陳仔」等名義，經營俗稱「地下錢莊」之高利貸放款業務，
    並負責指揮收放款業務及保管借款人供擔保之身份證、汽機
    車駕照、工作識別證、住處鑰匙及開立之本票，甲○○、乙○○、丁○○及戊○○等人則均係受己○○所僱用，負責貸
    放及催收前揭高利貸帳款業務等事實（業據臺灣高雄地方法
    院審判97年度易字第557 號判決所認定），竟基於偽證之犯
    意，意圖迴護己○○，於民國97年9 月16日，在臺灣高雄地
    方法院審判97年度易字第557號恐嚇等案件時，己○○等5人
    均供前經法官諭知渠等依刑事訴訟法第181 條均有拒絕證言
    之權利後，不拒絕作證，仍願以證人之身份應訊，復經法官
    諭知具結之義務及偽證之處罰並具結後，就對於上開案情有
    重要關係之事項，當法官命己○○就關於共同被告丁○○、
    甲○○及吳有義涉案部分作證時，己○○具證稱：我沒有僱
    用吳有義、96年7、8月有僱用甲○○二個月，96年5 月時，
    甲○○沒有在我那邊上班、我叫甲○○收的錢不是重利的錢
    ，那是我以前店面人家用車跟我借的、如果收不到錢，我不
    會叫甲○○作恐嚇或不法的行為、我接的應該沒有張清傳這
    個客人云云；當法官命甲○○就關於共同被告藍正興、己○○及吳有義涉案部分作證時，甲○○具證言：是戊○○僱用
    我，本案是戊○○指使我去收款，收的錢交給戊○○，我在
    97年1月8日警詢時稱是己○○指使我向張妙珍收取利息，並
    將收到的利息交給己○○等語，是不實在的、我同時有幫己○○收當舖的錢，戊○○是重利部分的錢、己○○這邊是他
    先聯絡好叫我去收的，我自稱「阿中」是因為戊○○這邊的
    人叫我去收錢，我自稱阿中這邊的人、當時己○○有跟我講
    是當舖的典當錢，戊○○說是重利的錢云云；當法官命乙○○就關於共同被告藍正興、己○○及吳有義涉案部分作證時
    ，乙○○具證稱：我於97年1月9日警詢時所述己○○是我的
    老闆，負責地下錢莊的催收及收款等工作等語，是不實在的
    、97年2月1日偵訊時所言我確定己○○叫我跟甲○○、戊○○一起去收帳與是己○○打電話叫我去幫忙，薪水是新台幣
    （下同）35000 元等語，是不實在的、是戊○○僱用我，薪
    水是戊○○發給我、我沒有跟收錢對像自稱是「阿忠」的人
    ，我不知道什麼是「阿忠」，我跟對方收錢說是長億當舖這
    邊的云云；當法官命丁○○就關於共同被告藍正興、己○○
    及吳有義涉案部分作證時，丁○○具證言：我幫己○○收的
    是當舖的錢，跟甲○○他們出去收的是重利的錢云云；當法
    官命戊○○就關於共同被告甲○○及吳有義涉案部分作證時
    ，戊○○具證稱：我沒有受僱於己○○、我的部分是甲○○
    、乙○○及丁○○與我一起作的，其他四位被告跟我的部分
    無關，該四位被告我只認識吳有義而已云云，均係虛偽之證
    述，足以影響該案件審判之正確性。嗣經臺灣高雄地方法院
    以97年度易字第557 號判決內說明前揭證詞係不實之陳述，
    經本署檢察官簽分偵辦。
二、案經本署檢察官自動檢舉簽分偵辦。
        證據並所犯法條
一、證據清單及待證事實
┌──┬───────────┬────────────┐
│編號│證  據  名  稱        │待  證  事  實          │
├──┼───────────┼────────────┤
│ 一 │臺灣高雄地方法院97年度│全部犯罪事實            │
│    │易字第557號判決       │                        │
├──┼───────────┼────────────┤
│ 二 │證人莊婉菁於偵訊時之具│其曾向被告己○○借錢，方│
│    │證詞（97年度偵字第2194│式為借70000元，實拿59500│
│    │號卷一第256頁）       │元，利息為10日10500元   │
├──┼───────────┼────────────┤
│ 三 │證人蔡旻璋於偵訊時之具│其曾向被告己○○借錢，方│
│    │證詞（97年度偵字第2194│式為借35000元，實拿29000│
│    │號卷一第201頁）       │元，利息為10日6000元    │
├──┼───────────┼────────────┤
│ 四 │證人鄭名嵃於偵訊時之具│其曾向被告己○○借錢，方│
│    │證詞（97年度偵字第2194│式為借30000元，實拿26400│
│    │號卷一第89頁）        │元，利息為10日3600元    │
├──┼───────────┼────────────┤
│ 五 │證人陳榮源於偵訊時之具│其曾向被告己○○借錢，方│
│    │證詞（97年度偵字第2194│式為借30000元，實拿25500│
│    │號卷一第172頁）       │元，利息為10日4500元    │
├──┼───────────┼────────────┤
│ 六 │證人陳文良、陳永源及黃│其曾向被告己○○借錢，方│
│    │緯宸於偵訊時之具證詞（│式為借30000元，實拿25000│
│    │97年度偵字第2194號卷二│元，利息為10日4500元    │
│    │第60、200、282頁）    │                        │
├──┼───────────┼────────────┤
│ 七 │證人黃福全、胡秀玲、廖│渠等曾向被告己○○借錢，│
│    │家欣及林茂杉於偵訊時之│方式為借20000元，實拿170│
│    │具證詞（97年度偵字第21│00元，利息為10日3000元  │
│    │94號卷二第28、39、40、│                        │
│    │272頁，卷一第247頁）  │                        │
├──┼───────────┼────────────┤
│ 八 │證人李宜珊於偵訊時之具│其曾向被告己○○借錢，方│
│    │證詞（97年度偵字第2194│式為借20000元，實拿15000│
│    │號卷二第221頁）       │元，利息為10日4000元    │
├──┼───────────┼────────────┤
│ 九 │證人張清傳於偵訊時之具│其曾向被告己○○借錢，方│
│    │證詞（97年度偵字第2194│式為借15000元，實拿13500│
│    │號卷一第151頁）       │元，利息為10日1500元    │
├──┼───────────┼────────────┤
│ 十 │證人郭弘閔於偵訊時之具│其曾向被告己○○借錢，方│
│    │證詞（97年度偵字第2194│式為借10000元，實拿8000 │
│    │號卷二第71頁）        │元，利息為10日2000元    │
├──┼───────────┼────────────┤
│ 十 │證人吳宗穎偵訊時之具證│其曾向被告己○○借錢，方│
│ 一 │詞（97年度偵字第2194號│式為借10000元，實拿5500 │
│    │卷二第262頁）         │元，先扣3期利息，利息為 │
│    │                      │10日1500元              │
├──┼───────────┼────────────┤
│ 十 │證人簡光華於偵訊時之具│其曾向被告己○○借錢，方│
│ 二 │證詞（97年度偵字第2194│式為借10000元，利息為10 │
│    │號卷一第102頁）       │日1500元                │
└──┴───────────┴────────────┘
二、核被告己○○、甲○○、乙○○、丁○○及戊○○所為，均
    係犯刑法刑法第168條之偽證罪嫌。
三、依刑事訴訟法第251條第1項提起公訴。
    此    致
臺灣高雄地方法院
中    華    民    國    98    年    9     月    30    日
                              檢察官   庚 ○ ○

司法院資訊處製作；財團法人民間司法改革基金會備份。
